【裁判字號】    99,訴,162
【裁判日期】    990812
【裁判案由】    履行保證債務等
【裁判全文】
臺灣臺北地方法院民事判決               99年度訴字第162號
原      告  乙○○○（香港）有限公司
法定代理人  甲○○
訴訟代理人  黃璽麟律師
複代理人    滕澤珩律師
被      告  丙○○
訴訟代理人  張毓容律師
            黃斐旻律師
複代理人    黃介南律師
上列當事人間請求履行保證債務等事件，本院於中華民國99年7
月29日言詞辯論終結，判決如下：
    主      文
被告應給付原告港幣壹佰壹拾萬捌仟壹佰肆拾貳元，及其中港
幣壹佰壹拾萬貳仟陸佰肆拾貳元部分，自民國九十七年十二月
二十八日起至清償日止，按年息百分之二十計算之利息，另其餘
港幣伍仟伍佰元部分，自民國九十八年九月十六日起至清償日止
，按年息百分之二十計算之利息。
訴訟費用由被告負擔。
本判決於原告以港幣拾捌萬元供擔保後，得假執行。但被告以
港幣壹佰壹拾萬捌仟壹佰肆拾貳元，為原告預供擔保，得免為
假執行。
    事實及理由
壹、程序方面
一、按香港或澳門之公司，在臺灣地區營業，準用公司法有關外
    國公司之規定，香港澳門關係條例（下稱港澳條例）第41條
    定有明文。查原告係依香港法律成立之法人，雖未經我國主
    管機關認許，但依上揭規定之準用而具有準外國公司之性質
    。次按未經認許其成立之外國法人，雖不能認其為法人，然
    仍不失為非法人之團體，苟該非法人團體設有代表人或管理
    人者，依民事訴訟法第40條第3項規定，自有當事人能力，
    至其在臺灣是否設有事務所或營業所則非所問，最高法院50
    年台上字第1898號判例可資參照。雖原告係未經我國認許成
    立之外國法人，惟其設有代表人，則依民事訴訟法第40條第
    3項規定，具有當事人能力。
二、按原告於判決確定前得撤回訴之全部或一部；但被告已為本
    案之言詞辯論者，應得其同意，民事訴訟法第262條第1項定
    有明文。經查，本件原告起訴時原以被告及訴外人丁○○為
    被告，嗣於民國99年3 月19日具狀撤回對丁○○之起訴（本
    院卷(二)第32頁），而丁○○之訴訟代理人亦於99年3 月26日
    當庭表示同意原告之撤回，是本件丁○○部分業經合法撤回
    ，合先敘明。
三、按訴狀送達後，原告不得將原訴變更或追加他訴，但擴張或
    減縮應受判決事項之聲明者，不在此限，民事訴訟法第255
    條第1項第3款定有明文。查本件原告起訴時原訴之聲明為：
    「請求被告及丁○○應連帶給付原告港幣1,138,142 元，及
    其中港幣1,132,642 元部分，自97年12月28日起至清償日止
    ，按月息4%計算之利息，及其中港幣5,500 元部分，自起訴
    狀繕本送達翌日起至清償日止，按月息4%計算之利息。嗣原
    告於99年6 月23日當庭變更訴之聲明為：「被告應給付原告
    港幣1,138,142元，及其中港幣1,132,642元部分，自97年12
    月28日起至清償日止，按年息20% 計算之利息，另其餘港幣
    5,500 元部分，自起訴狀繕本送達之翌日起至清償日止，按
    年息20% 計算之利息。」（本院卷(二)第50頁），原告所為訴
    之變更，核屬應受判決事項之減縮，揆諸首揭規定，並無不
    合。
貳、實體方面
一、原告主張：訴外人INFOSTAR TECHNOLOGY LTD.（富佳科技有
    限公司，下稱富佳公司）於95年7 月27日邀同被告丙○○及
    訴外人丁○○為連帶保證人與原告簽訂租賃協議（LEASE
    AGREEMENT）及保證書（LETTER OF GUARANTEE），向原告融
    資承租PLASTIC INJECTION MOULDING MACHINE機器五件（下
    稱系爭機器），約定系爭機器所在地為大陸地區東莞，總租
    金為港幣6,788,608元（含總現金價港幣5,963,592元、租用
    費港幣825,016元），富佳公司應於95年7月27日即給付港幣
    1,125,398元之首期租金，嗣於每月27日給付港幣161,806元
    之各期租金至98年6月27日止，依租賃協議4.5條、第13條及
    16.1條，如有一期未給付即視為全部到期，且任何逾期租金
    及其他依租賃協議應付之逾期款項，並得要求富佳公司負擔
    原告為實現租金債權而採取法律程序而支出之費用，均按月
    息4%計算利息，惟為免爭議，同意減縮以年息20% 計算利息
    ；此外，依保證書第16條（a） 約定，原告無須先對富佳公
    司採取法律程序即得直接向被告請求給付。詎富佳公司自97
    年12月27日起即未依約繳納租金，尚積欠港幣1,132,642 元
    之租金，爰依租賃協議及保證書之法律關係請求被告給付租
    金及港幣5,500元之訴訟文件公證費用暨按年息20%計算之利
    息等情。並聲明：(一)被告應給付原告港幣1,138,142 元，及
    其中港幣1,132,642 元部分，自97年12月28日起至清償日止
    ，按年息20%計算之利息，另其餘港幣5,500元部分，自起訴
    狀繕本送達之翌日起至清償日止，按年息20%計算之利息。
    (二)願供擔保聲請宣告假執行。
二、被告則以：並不爭執原告主張富佳公司積欠港幣1,138,142
    元，惟原告所提據以請求債務之證據僅有租賃協議及保證書
    ，並無提出其他證據可資證明主債務人富佳公司確有違約之
    事實，是原告應舉證證明主債務人富佳公司如何違約及租賃
    協議何時終止，否則其請求即無理由等語，資為抗辯。並聲
    明：(一)原告之訴及假執行之聲請均駁回。(二)如受不利判決，
    願供擔保聲請宣告免為假執行。
三、兩造不爭執事項
    被告在租賃協議及保證書上為簽名，此有租賃協議及保證書
    在卷可參（本院卷(一)第13頁至第18頁，第22頁至第28頁）。
四、得心證之理由：
    本件原告主張其與富佳公司於95年7月27日簽訂租賃協議，
    被告為主債務人富佳公司之連帶保證人，而富佳公司於97年
    12月27日即未依約繳付租金，原告自得向被告請求富佳公司
    到期未付之租金及公證費用，則為被告所否認，並以前詞置
    辯，是本件所應審究者為：原告以富佳公司積欠租金為由，
    請求被告負給付責任及其數額，是否妥適？茲論述如下：
  (一)按當事人主張有利於己之事實者，就其事實有舉證之責任，
    但法律別有規定，或依其情形顯失公平者，不在此限，民事
    訴訟法第277條定有明文。又主張消極之事實而在客觀上無
    法積極證明者，其舉證責任移轉於他方當事人，此為舉證責
    任分配原則之一，是以舉證責任之分配，亦應顧及當事人間
    之公平原則。本件原告主張富佳公司未按期繳付租金，此為
    消極事實，客觀上無法積極證明，為顧及當事人間之公平原
    則，自應由被告舉證證明富佳公司已依約繳付租金。
  (二)經查，原告與富佳公司簽訂之租賃協議約定：「首期租金港
    幣1,125,398元須在西元2006年7月27日前繳付，之後每期租
    金港幣161,806 元，須於每月27日繳付。」（本院卷(一)第14
    頁），又租賃協議第4.1條、第13條、第16.1條及第17.3 條
    約定：「在租用期內，承租人（即富佳公司）須準時在租金
    付款日以付款貨幣向出租人（即原告）繳付租金付款，毋須
    向其提出要求，亦不作出任何扣減。在非銀行辦公日到期的
    付款須在緊隨該日的下一銀行辦公日繳付。」、「承租人須
    在出租人要求下，就出租人為確定承租人或貨品的所在，為
    採取步驟追討或恢復管有貨品，為保存或儲存貨品或為貨品
    投購保險，為採取法律程序或行動以執行租金付款或在本協
    議條文下屬到期及/或須付的其他數額的繳付，因而承擔及/
    或蒙受的一切損失、開支（包括但不僅限於儲存費、律師費
    、維修費及其他有關費用）及損害，向出租人作出賠償並償
    還有關數額或款項。」、「如承租人根據本協議須付的任何
    數額在到期日仍未繳付，出租人可向承租人發出書面通知立
    即終止本協議，或按照該通知以其他方式終止本協議，就各
    方面而言，本協議以及本協議所構成的租賃隨即終止，之後
    承租人即不再被視為在取得出租人的同意下管有貨品。」及
    「本協議依據第16.1條終止後，承租人即須就以下各項向承
    租人作出付款或補償：（i） 直至貨物退回當日的一切欠繳
    及未付的租金付款，包括任何利息，以及（a） 就固定租金
    而言，未屆滿租約所須付的所有租金付款...。（ii） 出租
    人因就根據本協議到期須付的數額而強制執行繳付所承擔的
    一切追收款項費用，包括（但不影響前述條文的一般性）一
    切法律費用、以及開支，包括律師費及本身客戶費用。」（
    本院卷(一)第20、21頁），可知原告與富佳公司業已約定每月
    租金須於每月27日繳付，倘富佳公司未依租賃協議第4.1 條
    約定按期繳付租金，即屬違反租賃協議之約定。再查，原告
    主張富佳公司於97年12月27日即未依約繳付租金，而被告迄
    未舉證證明富佳公司有依約繳付租金，是原告主張富佳公司
    於97年12月27日起即未依約繳付租金，應為可採。而被告為
    富佳公司之連帶保證人，依保證書第16（a） 條約定，原告
    得直接請求連帶保證人即被告給付（本院卷(二)第35頁）。又
    原告亦已於98年2 月17日寄發律師函予富佳公司終止租賃協
    議（本院卷(二)第67頁），且被告對原告請求之金額亦表示沒
    有意見（本院卷(二)第50、59頁），則原告依租賃協議第17.3
    條及保證書約定請求富佳公司之連帶保證人即被告給付97年
    12月27日起至98年6月27日止之租金港幣1,132,642元，即屬
    有據，應予准許。另原告為提起本件訴訟，所須提出香港地
    區之相關文件，有公證之必要，其因而支出之公證費用港幣
    5,500 元，依租賃協議第13條約定，自得向富佳公司請求給
    付，而原告支出之公證費用業據其提出公證費用收據為證（
    本院卷(一)第32頁），該數額亦為被告所不爭執（本院卷(二)第
    50、59頁），則原告依租賃協議第13條及保證書約定請求富
    佳公司之連帶保證人即被告給付公證費用港幣5,500 元，亦
    屬有據。
  (三)末按給付無確定期限者，債務人於債權人得請求給付時，經
    其催告而未為給付，自受催告時起，負遲延責任；前項催告
    定有期限者，債務人自期限屆滿時起負遲延責任，民法第
    229 條第2項前段、第3項定有明文。次按遲延之債務，以支
    付金錢為標的者，債權人得請求依法定利率計算之遲延利息
    ；但約定利率較高者，仍從其約定利率；應付利息之債務，
    其利率未經約定，亦無法律可據者，週年利率為5%，民法第
    233條第1項前段、第203 條分別定有明文。經查，本件租賃
    協議第4.5 條約定：「在不損及出租人在本協議的其他權利
    ，而且又不影響或解除承租人須準時付款的責任的情況下，
    一切逾期租金付款，以及根據本協議須付的其他逾期付款，
    均須以欠款利率計算利息。欠款利率為每公歷月4%...。」
    （本院卷(一)第20頁），可知兩造已約定按月息4%計算利息，
    是本件原告僅以依年息20% 計算遲延利息，即有理由，應予
    准許。又富佳公司係於97年12月27日即違約未依約繳付租金
    ，已如前述，則原告主張繳款期限為97年12月27日至98年6
    月27日之租金應自上開日期之翌日即97年12月28日起計算遲
    延利息，亦屬有據，應予准許。而公證費用港幣5,500 元係
    原告起訴時始為此請求，是原告請求自起訴狀繕本送達之翌
    日即98年9月16日起計算遲延利息，亦為可採。
五、綜上所述，富佳公司已違約未按期繳付租金，被告為富佳公
    司之連帶保證人，自應給付富佳公司到期未付之租金及公證
    費用。從而，原告依租賃協議及保證書之法律關係，請求被
    告給付港幣1,138,142元，及其中港幣1,132,642元部分，自
    97年12月28日起至清償日止，按年息20% 計算之利息，另其
    餘港幣5,500元部分，自98年9月16日起至清償日止，按年息
    20%計算之利息，為有理由，應予准許。
六、兩造均陳明願供擔保，聲請宣告假執行或免為假執行，爰分
    別酌定相當擔保金額，予以准許。
七、本件事證已臻明確，兩造其餘攻擊防禦方法核與判決結果不
    生影響，爰不另一一論述，併此敘明。
八、據上論結，本件原告之訴為有理由，依民事訴訟法第78條、
    第390條第2項、第392條第2項，判決如主文。
中    華    民    國    99    年     8    月    12    日
                  民事第四庭    審判長法  官  周祖民
                                      法  官  張文毓
                                      法  官  林怡伸
以上正本係照原本作成
如對本判決上訴，須於判決送達後20日內向本院提出上訴狀
中    華    民    國    99    年     8    月    12    日
                                      書記官  施若娟

司法院資訊處製作；財團法人民間司法改革基金會備份。
